【裁判字號】    97,訴,611
【裁判日期】    970610
【裁判案由】    違反毒品危害防制條例
【裁判全文】
臺灣彰化地方法院刑事判決               97年度訴字第611號
公  訴  人  臺灣彰化地方法院檢察署檢察官
被      告  甲○○
                    ( 現於臺灣嘉義監獄執行中 )
選任辯護人  楊振芳律師
上列被告因違反毒品危害防制條例案件，經檢察官提起公訴（97
年度偵字第250號），本院判決如下：
    主    文
甲○○所犯如附表所示之罪 (共拾參罪)，均販賣第一級毒品，
累犯，各處有期徒刑拾伍年貳月，販賣第一級毒品所得之財物各
新臺幣伍佰元沒收，如全部或一部不能沒收時，以其財產抵償之
。應執行有期徒刑拾玖年陸月，販賣第一級毒品所得之財物新臺
幣陸仟伍佰元沒收，如全部或一部不能沒收時，以其財產抵償之
。
    事    實
一、甲○○前因違反毒品危害防制條例案，於民國94年5月2日經
    本院判處有期徒刑10月確定，嗣於95年3月10日因假釋交付
    保護管束，並於95年4月23日因保護管束期滿未經撤銷未經
    撤銷而視為執行完畢，猶不知悔改。其明知海洛因係屬毒品
    危害防制條例第2條第2項第1款所列管之第一級毒品，不得
    非法販賣，詎其為賺取買賣第一級毒品海洛因之差價，以供
    其施用第一級毒品海洛因所需之資金，竟分別起意，以其向
    不知情之劉蕭麥所借用之門號行動電話0000000000號行動電
    話，作為買賣第一級毒品海洛因之聯絡工具，於如附表所示
    之時、地，以每包海洛因新臺幣 (下同)500元之價格 (高於
    販入之成本)，將其所販入之第一級毒品海洛因，賣予如附
    表所示之陳人壽、劉昭豐、蕭明鋒、蕭明實、賴宏明等5人
    ，並自每次賣出第一級毒品海洛因之交易中，獲得新臺幣(
    下同)200元之利潤。嗣經臺灣彰化地方法院檢察署檢察官指
    揮警方對甲○○實施通訊監察，因而查獲。
二、案經彰化縣警察局田中分局報請臺灣彰化地方法院檢察署檢
    察官偵查起訴。
    理    由
壹、程序部分：
    現行刑事訴訟法為保障被告之反對詰問權，排除具有虛偽危
    險性之傳聞證據，以求實體真實之發見，於該法第159條第
    1項明定被告以外之人於審判外之言詞或書面陳述，除法律
    有規定者外，不得作為證據。又被告以外之人於審判外之陳
    述，雖不符前4條之規定（即刑事訴訟法第159條之1至同條
    之4），而經當事人於審判程序同意作為證據，法院審酌該
    言詞陳述或書面陳述作成時之情況，認為適當者，亦得為證
    據；當事人、代理人或辯護人於法院調查證據時，知有第
    159條第1項不得為證據之情形，而未於言詞辯論終結前聲明
    異議者，視為有前項之同意，刑事訴訟法第159條之5定有明
    文。本件公訴人、被告、選任辯護人於言詞辯論終結前，就
    本件判決基礎之其他證據資料之證據能力並不爭執，且並未
    主張有刑事訴訟法第159條第1項不得為證據之情形，應認已
    同意各該證據資料均得作為證據，且經本院審酌後，認無不
    適當之情形，則各該證據均有證據能力，合先敘明。
貳、實體部分：
一、前揭犯行，業據被告於本院準備程序、審理時坦承不諱，核
    與證人陳人壽、劉昭豐、蕭明鋒、蕭明實、賴宏明等5人於
    警詢及檢察官訊問時所證情節相符，並有通訊監察譯文、通
    訊監察書、通聯調閱查詢單附卷可稽，足證被告之自白屬實
    。前揭犯行，事證明確，洵堪認定。
二、按海洛因係毒品危害防制條例第2條第2項第1款所管制之第
    一級毒品，不得非法持有、販賣。被告販賣海洛因，核被告
    所為，係犯毒品危害防制條例第4條第1項之販賣第一級毒品
    罪。被告所犯如附表所示13罪間，犯意各別，應分論併罰。
    因被告曾受如犯罪事實欄所示之確定判決及有期徒刑之執行
    完畢，有臺灣高等法院被告前案紀錄表附卷可憑，其於有期
    徒刑執行完畢後之5年內，故意再犯有期徒刑以上之本罪，
    為累犯，應依法就罰金刑部分加重其刑（被告所犯販賣第一
    級毒品罪，其法定本刑為死刑或無期徒刑部分，依法均不得
    加重）。又被告雖辯稱：其有向警方供出毒品來源，請依法
    予以減輕其刑云云，惟經本院向查獲本件毒品案件之彰化縣
    警察局田中分局函查之結果，彰化縣警察局田中分局於97年
    5月9日以田警分偵字第09700078881號函 (置於證物袋)復本
    院，依其函復意旨，並未查獲被告所指稱提供其毒品來源之
    人涉有違反毒品危害防制條例之事證，尚難認被告有供出毒
    品來源因而破獲之事實，是被告之行為應無適用毒品危害防
    制條例第17條規定予以減刑之餘地。次按販賣第一級毒品罪
    之法定刑為「死刑或無期徒刑；處無期徒刑者，得併科1千
    萬元以下罰金。」，然同為販賣第一級毒品之人，其原因動
    機不一，犯罪情節未必盡同，或有大盤毒梟者，亦有中、小
    盤之分，甚或僅止於吸毒者友儕間為求互通有無之有償轉讓
    者亦有之，其販賣行為所造成危害社會之程度自屬有異，法
    律科處此類犯罪，所設之法定最低本刑卻相同，不可謂不重
    。於此情形，倘依其情狀處以較輕之徒刑，即足以懲儆，並
    可達防衛社會之目的者，自非不可依客觀之犯行與主觀之惡
    性二者加以考量其情狀，是否有可憫恕之處，而適用刑法第
    59條之規定酌量減輕其刑，期使個案裁判之量刑，能斟酌至
    當，符合比例原則。本件被告無視國家對於杜絕毒品危害之
    禁令而販賣第一級毒品，行為固屬不當，應予非難，然被告
    僅因一時貪念，致罹重典，其非法販賣之毒品數量並非甚大
    ，相對於長期大量販賣毒品予不認識對象之毒品販賣者而言
    ，其對社會治安及國民健康之危害顯然較小，從被告犯案情
    節觀之，倘仍遽處以法定本刑之最低刑度，猶失之過苛，情
    輕法重，且難謂符合罪刑相當性及比例原則，更無從與大量
    毒品販賣者之惡行有所區隔，是其犯罪情狀相較於法定之重
    刑，在客觀上足以引起一般人之同情，情節尚堪憫恕，爰依
    刑法第59條之規定，對被告所犯各次販賣第一級毒品之犯行
    ，均減輕其刑（法定刑之罰金刑部分並先加重後減輕之）。
    爰審酌被告有多次違反毒品危害防制條例之紀錄，素行不佳
    ，正值青壯之年，卻不思正途，無視於國家對於杜絕毒品犯
    罪之禁令及毒品對於自身健康之戕害，販賣第一級毒品，足
    以使人施用後，導致精神障礙與性格異常，甚至造成人民生
    命健康受損之危險以及成癮性，嚴重戕害國人身體健康，且
    危害社會安全，復足以對自身健康造成戕害，行為殊不可取
    ，及其販賣第一級毒品之次數、金額，暨念被告犯後對於交
    付毒品海洛因之客觀事實經過均能坦承不諱，與其犯罪之動
    機、目的、手段等一切情狀，分別量處如主文所示之刑，並
    定其應執行之刑，以示懲儆。
三、再按毒品危害防制條例第19條第1項規定「犯第4條至第9條
    、第12條、第13條或第14條第1項、第2項之罪者，其供犯罪
    所用或因犯罪所得之財物，均沒收之，如全部或一部不能沒
    收時，追徵其價額或以其財產抵償之」，被告每次販賣第一
    級毒品所得之財物各為500元，其販賣13次第一級毒品海洛
    因，合計所得為6500元，雖未扣案，均應依同條例第19條第
    1 項規定宣告沒收，如全部或一部不能沒收時，以其財產抵
    償之。
據上論斷，應依刑事訴訟法第299條第1項前段，毒品危害防制條
例第4條第1項、第19條第1項，刑法第11條、第47條第1項、第59
條、第51條第5款，判決如主文。
中    華    民    國    97    年    6    月    10   日
                刑事第七庭  審判長  法  官  羅  永  安
                                    法  官  紀  佳  良
                                    法  官  胡  宜  如
以上正本證明與原本無異。
如不服本判決，應於判決送達後10日內，向本院提出上訴書狀，
上訴書狀應「敘述具體上訴理由」，並按他造當事人之人數附繕
本。「切勿逕送上級法院」。
中    華    民    國    97    年    6    月    10   日
                                    書記官  魏  嘉  信
附錄本案論罪科刑法條全文：
毒品危害防制條例第4條
製造、運輸、販賣第一級毒品者，處死刑或無期徒刑；處無期徒
刑者，得併科新臺幣1千萬元以下罰金。
製造、運輸、販賣第二級毒品者，處無期徒刑或7年以上有期徒
刑，得併科新臺幣7百萬元以下罰金。
製造、運輸、販賣第三級毒品者，處5年以上有期徒刑，得併科
新臺幣5百萬元以下罰金。
製造、運輸、販賣第四級毒品者，處3年以上10年以下有期徒刑
，得併科新臺幣3百萬元以下罰金。
製造、運輸、販賣專供製造或施用毒品之器具者，處1年以上7
年以下有期徒刑，得併科新臺幣1百萬元以下罰金。
前五項之未遂犯罰之。


司法院資訊處製作；財團法人民間司法改革基金會備份。
